臺灣高等法院臺中分院交通事件裁定　　100年度交抗字第971號
抗　告　人
即受處分人　江世傑
上列抗告人即受處分人因違反道路交通管理處罰條例之聲明異議
事件，不服臺灣彰化地方法院中華民國100年10月19日第一審裁
定（100年度交聲字第1127號），提起抗告，本院裁定如下：
    主  文
抗告駁回。
    理  由
一、本案經本院審理結果，認第一審裁定並無不當，應予維持，
    並引用第一審裁定書之理由（如附件）。
二、抗告人即受處分人江世傑抗告意旨略以：依據道路交通管理
    處罰條例第9條之規定，不服舉發事實者應於15日內，向處
    罰機關陳述意見；向處罰機關陳述意見者，處罰機關得逕行
    裁決之。抗告人已向臺中區監理所彰化監理站提出申訴，並
    收到中監彰字第1000018197號函維持原裁處的處分，經站方
    人員表示如不服可向法院提出聲明異議，故抗告人向法院提
    出聲明異議並無不符云云。
三、按違反道路交通管理處罰條例之受處分人，不服該條例第8
    條主管機關所為之處罰，得於接到裁決書之翌日起20日內，
    向管轄地方法院聲明異議，道路交通管理處罰條例第87條第
    1項定有明文。次按道路交通事件處理辦法所稱之交通事件
    ，係指違反本條例經公路主管機關或警察機關處罰後，聲明
    異議之事件；又法院認聲明異議不合法律上之程式或其異議
    權已經喪失者，應以裁定駁回之，道路交通事件處理辦法第
    2條、第17條前段分別著有明文。是依道路交通管理處罰條
    例第87條之規定，得向管轄地方法院聲明異議者，自以經同
    條例第8條公路主管機關所設置之交通裁決單位或警察機關
    業已裁決處罰之案件方得為之；又上訴係不服判決請求救濟
    之方法，未經下級法院判決之案件，不得向上級法院提起上
    訴，即上訴應於判決後始得為之，如被告提起上訴時，法院
    尚未為判決，縱該部分嗣後確經判決，其上訴仍難認為合法
    （參考最高法院49年度台上字第1299號判例意旨），同理，
    若係尚未經裁決機關裁決，自不得逕予聲明異議，否則即難
    認其異議合於法律上之程式，且此項法律上程式之欠缺，一
    經異議人向法院聲明異議後，即無從以事後之裁決書予以補
    正。
四、經查，本件抗告人江世傑於100年7月7日向交通部公路總局
    臺中區監理所彰化監理站（以下簡稱彰化監理站）遞交陳述
    單（即申訴案），彰化監理站於100年7月12日以中監彰字第
    1002001391號函請原舉發機關即彰化縣警察局員林分局查明
    陳述事項，並以副本告知抗告人本件申訴案已受理，並請其
    靜候彰化監理站之函覆；又彰化縣警察局員林分局於100年7
    月18日以員警分五字第1000020193號函回復彰化監理站說明
    抗告人之違規屬實，並同時以副本通知抗告人；彰化監理站
    復於100年7月26日以中監彰字第1000016752號函回復抗告人
    上開申訴案，說明據警方函覆違規屬實，並說明按道路交通
    管理處罰條例第87條之規定，倘抗告人仍不服舉發，「得依
    規定向該監理站提起欲提聲明異議，經該監理站摯開裁決書
    裁決後」，於收到裁決書正本翌日起20日內檢具聲明異議狀
    、裁決書影本、違規單影本及相關資料，由受處分人向該監
    理站提出聲明異議，再由該監理站轉送管轄地方法院審理。
    次查本件抗告人係針對彰化縣警察局彰警交字第I00000000
    號舉發違反道路交通事件通知單提出異議，而非對主管機關
    所為之「裁決書」聲明異議，此有聲明異議狀及其附件之上
    開函文可稽。然上開舉發通知單及相關函文固然對於抗告人
    產生特定之拘束力，惟舉發通知單所確認之事實，仍須經由
    主管機關製開裁決書作成裁決處分始終局確定，是行為人接
    受處罰法律效果之最終依據，仍為裁決書。而本件抗告人於
    上開違反道路交通管理處罰條例案件尚未經公路主管機關處
    罰（裁決）前，即逕行就舉發通知書具狀向原審法院聲明異
    議，屬裁決前之異議，揆諸前揭說明，其異議顯不合法律上
    之程式，且無從補正，原審將其駁回，於法經核並無違誤，
    抗告人猶執前詞提起抗告為無理由，應予駁回。
五、據上論結，應依道路交通事件處理辦法第25條，刑事訴訟法
    第412條，裁定如主文。
中    華    民    國   100    年    11    月    17    日
            交通法庭      審判長法  官  邱  顯  祥
                                法  官  王  鏗  普
                                法  官  姚  勳  昌
以上正本證明與原本無異。
不得再抗告。
                                書記官  吳  宗  玲
中    華    民    國   100    年    11    月    17    日